最高法院刑事判決                              八十六年度台上字第五六九九號
    上訴人  蔡昆褔
    被  告  甲○○
右上訴人因自訴被告偽造有價證券案件，不服台灣高等法院中華民國八十五年十一月
八日第二審判決（八十五年度上訴字第二五○○號，自訴案號：台灣台北地方法院八
十四年度自字第六九六號），提起上訴，本院判決如左：
    主  文
原判決撤銷，發回台灣高等法院。
    理  由
本件原判決以自訴意旨略稱：被告甲○○於案外人王嘉祥所開立金額新台幣（下同）
三百萬元之本票上，擅以其偽刻之上訴人即自訴人蔡昆褔之印章加蓋於發票人處，偽
造共同發票後，持以向法院聲請假扣押查封上訴人之不動產，並於查封後，向上訴人
聲言伊持有上訴人與其相處時之不雅錄影帶及錄音帶，並要脅若不給付三百萬元，即
將該帶公諸於世，致上訴人心生畏懼，深恐名譽、地位（上訴人為高層郵政人員）及
家庭幸褔遭其破壞，而如數交予被告，因認被告涉犯偽造有價證券及恐嚇取財罪嫌等
語，然經審理結果，不能證明被告犯罪，乃維持第一審諭知被告無罪之判決，駁回上
訴人在第二審之上訴，固非無見。惟查：(一)、審理事實之法院，判斷事實所憑之證據
，必須於卷宗內可考見者始可，否則難謂無證據上理由矛盾之違法。查原判決雖於其
理由欄第二項第(五)點稱：上訴人曾於系爭本票上簽名，有該本票影本一紙附一審卷
第一三○頁可考，此與上訴人另交付被告之支票，其簽發方式，均於蓋用印章後在旁
書寫姓名之方式相同等情，並據此認為系爭本票為上訴人所共同簽發無誤。然查案內
系爭面額三百萬元之本票，並無上訴人之簽名，有該本票原本存於台灣台北地方法院
檢察署八十四年偵字第八二一一號偵查卷第二十一頁證物袋內可稽，且原判決憑以認
定之本票影本，亦無其簽名，至於原判決所指一審卷第一三○頁上之上訴人簽名，則
係書寫於本票之外，並非在本票上之簽名。足見原判決憑以判斷之資料，為卷內之所
無者。依上說明，其判決即屬可議。(二)、凡與待證事實有關之證據，均應加以調查，
否則難謂無刑事訴訟法第三百七十九條第十款之違法。本件系爭三百萬元本票，於「
蔡昆褔」即上訴人印文之旁，有一朱色指紋，從其形式觀察，該指紋似用以證明發票
人之章係其親自蓋用無誤，藉為加強印章之憑信性。然該指紋經鑑定結果，並非上訴
人所有，固據原判決加以說明。但上訴人於第一審業已具狀陳明該指紋可疑為被告串
同其友秦中衛所加蓋，並請求鑑定指紋是否秦中衛所有（見一審卷第一二八頁反面）
，復於原審具狀為同一爭執（見原審卷第二頁、七六頁）。就此原審既未加調查，亦
未以裁定駁回或於判決內說明不予調查之理由，其所踐行之訴訟程序，亦有違誤。上
訴意旨，執此指摘原判決違背法令，尚非無理由。應認原判決有撤銷發回更審之原因
。
據上論結，應依刑事訴訟法第三百九十七條、第四百零一條，判決如主文。
中      華      民      國    八十六    年      九      月    二十五    日
                              最高法院刑事第六庭
                                  審判長法官  黃  劍  青
                                        法官  劉  敬  一
                                        法官  林  增  福
                                        法官  林  文  豐
                                        法官  邵  燕  玲
      右正本證明與原本無異
                                              書  記  官
中      華      民      國    八十六    年      十      月      三      日
